【裁判字號】    99,易,62
【裁判日期】    990507
【裁判案由】    竊盜
【裁判全文】
臺灣板橋地方法院刑事判決                99年度易字第62號
公  訴  人  臺灣板橋地方法院檢察署檢察官
被      告  甲○○
上列被告因竊盜案件，經檢察官提起公訴（98年度偵字第23984
號），本院判決如下：
    主  文
甲○○無罪。
    理  由
一、公訴意旨略以：被告甲○○前於民國94年間，因搶奪等案件
    ，經鈞院以94年度訴字第868 號判處有期徒刑3 年，嗣經臺
    灣高等法院以94年度上訴字第3454號判決駁回上訴確定。又
    於95年間因詐欺案件，經臺灣桃園地方法院以95年度桃簡字
    第3198號判處有期徒刑5 月確定，嗣經同法院以96年度聲減
    字第4102號裁定減刑為2 月又15日，並與上述有期徒刑3 年
    部分合併定應執行刑為有期徒刑3 年1 月，於97年3 月4 日
    縮刑期滿執行完畢。猶不知悔改，於98年3 月17日9 時10分
    許，行經臺北縣新莊市○○路54號安泰商業銀行前，竟意圖
    為自己不法之所有，見丙○○將其所有之車牌號碼8T-3103
    號自用小客車臨停該處，車輛未熄火，認有可趁之機，即逕
    予駛離而竊取之，嗣經報警處理，為警在設於臺北縣新莊市
    ○○路1 號旁之停車場，尋獲上開自小客車，始悉上情。因
    認被告所為，係犯刑法第320 條第1 項之竊盜罪嫌。
二、按犯罪事實應依證據認定之，無證據不得認定犯罪事實。又
    不能證明被告犯罪者，應諭知無罪之判決，刑事訴訟法第
    154 條第2 項、第301 條第1 項前段分別定有明文。而認定
    不利於被告之事實，須依積極證據，苟積極證據不足為不利
    於被告事實之認定時，即應為有利於被告之認定，更不必有
    何有利之證據。最高法院著有30年上字第816 號判例可資參
    照。末按認定犯罪事實所憑證據，雖不以直接證據為限，間
    接證據亦包括在內；然無論直接或間接證據，其為訴訟上之
    證明，須於通常一般之人均不致有所懷疑，而得確信其為真
    實之程度者，始得據為有罪之認定。如未能發現相當證據，
    或證據不足以證明，自不能以推測或擬制之方法，以為裁判
    基礎，最高法院亦著有76年臺上字第4986號判例、40年臺上
    字第86號判例足參。
三、公訴人認被告涉有竊盜罪嫌，無非係以告訴人丙○○於警詢
    時之指訴、證人乙○○於偵查中之證詞、內政部警政署刑事
    警察局刑紋字第0980069601號鑑驗書、門號0000000000號行
    動電話之登記使用人資料及臺北縣政府警察局車輛協尋電腦
    輸入單、贓物認領保管單等件，為其論據。訊據被告在本院
    審理時堅詞否認有何竊盜犯行，辯稱：伊是曾乘坐上開自小
    客車，但是係伊朋友丁○○於98年3 月17日中午開車來載伊
    ，他到三重市○○○路與雙園街口載伊與乙○○到板橋，而
    乙○○跟伊一起上車，我們要到板橋找乙○○的朋友，伊不
    知道他的名字，我們下車後，丁○○就把車開走，當天我們
    有通電話，伊的電話是0000000000，丁○○的電話伊記不起
    來等語。
四、經查：
  (一)證人即告訴人丙○○在本院審理時具結證稱：伊於98年3 月
    17日將上開自小客車停在新莊市○○路54號安泰商業銀行對
    面，伊要去繳款，車子沒有熄火，鑰匙還是插在電門上，車
    門沒有鎖。伊看到一個男子上了伊的車，他把車子開走，伊
    追不到。當時伊距離車子約20公尺，伊那時是已經從安泰商
    業銀行辦好事出來，在馬路對面，伊有看到那個人坐進車子
    ，然後關門，伊可以確定當時偷伊車坐在伊車上的人是男性
    ，後來車子有尋獲，而伊找回的車輛駕駛座的車門鎖沒有被
    撬開的痕跡。又伊對於在庭的被告沒有印象，被告與伊當天
    看到的人不一樣，那個偷伊車的人比較瘦，伊是只有看到偷
    伊車的人坐在車內的樣子。當天伊車子被人開走時，車上只
    有一人，副駕駛座並沒有其他人等語。再參以經本院於99年
    3 月12日審判期日當庭勘驗安泰商業銀行所提供案發當日該
    銀行門口之監視錄影光碟，經告訴人陳稱其遭竊之自小客車
    是停在畫面右側柱子擋住之對街，由畫面中無法看到車子停
    放位置，而於9 時13分38秒對街有一台深色自小客車駛過，
    告訴人稱該車就是本案遭竊之自小客車，惟因畫面畫質不清
    ，且速度過快，無法辨識駕駛人之面貌，而在該自小客車駛
    過後，街上有一穿著白色上衣深色長褲的人在後面追趕，告
    訴人稱無法辨識該人是否即係其本人等情，有本院上揭審判
    筆錄在卷可按。至公訴人所引用之告訴人丙○○在警詢時之
    指訴、臺北縣政府警察局車輛協尋電腦輸入單、贓物認領保
    管單等件，至多僅能證明告訴人丙○○所有之上開自小客車
    確實有於前揭時、地遭竊之事實，亦無從逕認確係由被告所
    竊取。從而，告訴人丙○○在本院審理時既結證稱確認被告
    非其當時所見竊取其上開自小客車之人，是自難遽認被告犯
    有本案竊盜犯行。
  (二)又上開自小客車於98年3 月19日經警尋獲時，為警在該車左
    後窗（外）採獲指紋4 枚（編號3 、3-1 、3-2 、3-3 ），
    經送內政部警政署刑事警察局比對確認結果，認其中2 枚（
    編號3 、3-3 ）與該局檔存被告指紋卡之右環指、右中指指
    紋相符，其餘指紋，因紋線欠清晰、特徵點不足，無法比對
    ，有該局98年5 月26日刑紋字第0980069601號鑑驗書及勘察
    採證同意書在卷可按。而觀諸被告之指紋既係在上開自小客
    車之左後車窗外側為警採獲，而非在該車駕駛座所在位置，
    則能否遽認係由被告在前揭時地乘告訴人丙○○上開自小客
    車未為熄火，逕予駛離該車而竊取之，即非無疑。況被告亦
    供承確曾因友人丁○○之搭載而乘坐過上開自小客車，則因
    之在該車左後車窗外側留下指紋，尚難認與常理有違。再參
    以證人丁○○在本院審理時證稱：伊大概有於98年3 月17日
    開車載被告和他的朋友，伊不認識那個人，當天搭車的人是
    否係乙○○伊不記得了。伊不知道那輛車是誰的，那輛車是
    之前停在路邊，車門鎖起來，伊以自備鑰匙撬開車門，伊不
    記得那輛車的車號、顏色、廠牌。也忘記是去那裡給人家開
    來的，應該是在臺北縣，那時伊要找被告，就順便去三重正
    義北路那邊載被告，載被告去板橋大漢橋附近，伊沒有跟被
    告說那輛車哪裡來的，被告也沒有問伊車子哪裡來的，伊的
    朋友都叫伊「小婷」，「KK」不是伊之綽號，伊不認識呂佩
    諭，但門號0000000000號行動電話，在伊手機不見時，好像
    有跟伊朋友借用過這支電話。伊確實有於98年3 月間在新莊
    市○○路安泰商業銀行前偷了一輛自小客車，那輛車就是伊
    載被告的車，伊不記得後來如何處理車子，伊沒有印象該輛
    車是在車子尚未熄火的狀態下被伊所偷等語。而證人丁○○
    之證述固與證人丙○○之前開證述不符，然縱認證人丁○○
    所駕駛前來搭載被告之自小客車，並非告訴人丙○○所有之
    前開自小客車，然亦無從以此逕認被告涉有本案竊盜犯行。
    又公訴人雖提出門號0000000000號行動電話之登記使用人資
    料，據以證明該登記使用人呂佩諭，因屢經合法傳喚皆未到
    庭，無法證明被告辯稱之事實，惟現今社會未使用以自己名
    義所申請行動電話之人所在多有，且公訴人既未調閱被告與
    該支門號於98年3 月17日至19日之通聯紀錄，亦難據此而認
    被告所辯不實。
  (三)再證人乙○○於98年11月25日在偵查中固證稱：伊與被告近
    來只見過3 次，他到台南找伊1 次，伊拿1 千元給他坐車回
    家，於98年4 、5 月間到台北長庚醫院跟他見第2 次面，伊
    拿5 百元借他，這次伊到台北停留幾天，伊住三重朋友家，
    他過幾天有到三重找伊聊天，伊又借他1 千元，那時伊住在
    三重雙園街，被告來找伊，我們一起坐計程車到蘆洲河堤旁
    的鐵櫃屋和伊朋友聊天，當天並未去板橋，伊沒有看被告開
    8T-3103 號綠色自小客車，他也沒有說過有坐過該車等語；
    惟在本院審理時則證稱：在偵查中因檢察官突然問伊，伊所
    知道的，伊都說出來了，但後來伊回去想一想，伊想到有一
    個三十幾歲的女性，開車到三重正義北路與雙園街附近載伊
    和被告，後來在過大漢橋，在憲兵隊附近的路邊下車，當天
    是要去找伊朋友，但是時間太久，因伊不認識那個載我們的
    女子，也沒有正面看過她，伊現在記不得她的長相，也不記
    得到底是在哪天。而車子的廠牌、顏色，伊也都不知道，因
    伊根本沒有注意看。伊在偵查中所稱於98年4 、5 月間跟被
    告搭計程車到蘆洲河堤找朋友，與前述所稱由一名女子開車
    搭載並非是同一次，而是在蘆洲那次之前等語。而觀諸證人
    乙○○在檢察官訊問前7 、8 個月既曾與被告見面數次，因
    事隔已久，而未能記得詳細之次數及過程，本屬事理之常，
    是證人乙○○嗣後在本院審理時之證述尚堪採信，自難以被
    告前開供述與證人乙○○在偵查中之證詞歧異，即認被告所
    辯不可採信。
  (四)從而，被告前開辯解，尚非無據，自難遽認被告涉有本案竊
    盜犯行。
五、綜上所述，公訴人所舉事證，尚存有合理性之懷疑，本院依
    現存證據資料，仍無從獲得被告有罪之心證，此外，復查無
    其他積極證據，足資證明被告犯罪，根據「罪證有疑、利於
    被告」法則，應為有利於被告之認定。從而，本件既不能證
    明被告犯罪，自應為被告無罪之諭知。
據上論斷，應依刑事訴訟法第301 條第1 項，判決如主文。
本案經檢察官林慈雁到庭執行職務。
中    華    民    國    99    年    5     月    7     日
                  刑事第十三庭  法  官  王士珮
以上正本證明與原本無異。
如不服本判決應於收受判決後10日內向本院提出上訴書狀，並
應敘述具體理由。其未敘述上訴理由者，應於上訴期間屆滿後
20日內向本院補提理由書（均須按他造當事人之人數附繕本）
「切勿逕送上級法院」。
                                書記官  金和國
中    華    民    國    99    年    5     月    7     日

司法院資訊處製作；財團法人民間司法改革基金會備份。
